【裁判字號】    89,上易,679
【裁判日期】    890127
【裁判案由】    違反商標法
【裁判全文】
臺灣高等法院臺中分院刑事判決                    八十九年度上易字第六七九號
    上  訴  人
    即自訴  人  丙○○
    被      告  甲○○
右上訴人因自訴被告違反商標法案件，不服臺灣臺中地方法院八十八年度自字第一三
○四號中華民國八十九年一月二十七日第一審判決，提起上訴，本院判決如左：
      主  文
上訴駁回。
      理  由
一、自訴意旨略以：自訴人即上訴人丙○○（以下簡稱自訴人）於民國（下同）八十
    年初申請註冊取得如附件所示之商標專用權，期間自八十年六月一日起至九十年
    五月三十日止。邇來因查案外人乙○○於所經營位在臺中市南屯區田心北三巷一
    弄一二、一四號之「新美聲樂器企業社」內販賣使用前開商標圖樣之口琴，自訴
    人遂以黃素娟為訂購人，向乙○○蒐證購得口琴一箱，並向臺灣臺中地方法院檢
    察署提出乙○○違反商標法之告訴，經該署以八十八年度偵字第一六四一五號受
    理在案。乙○○於該案偵查中陳稱上開口琴是向被告甲○○經營之「唐克樂器股
    份有限公司」（下稱唐克樂器公司）購買，其不知該等口琴有侵害自訴人之商標
    專用權。因自訴人販售真品商標口琴之零售單價為新台幣（下同）三百八十元，
    而被告販賣之仿製品，其包裝印刷與自訴人之真品彷彿一般，難辨真假，卻僅以
    一百三十七．五元之賤價銷售，實已嚴重侵害自訴人之商標專用權益。因認被告
    涉犯商標法第六十二條第一款之仿冒商標罪嫌。
二、按犯罪事實應依證據認定之，無證據不得推定其犯罪事實；不能證明被告犯罪者
    ，應諭知無罪之判決，刑事訴訟法第一百五十四條、第三百零一條第一項分別定
    有明文。又認定不利於被告之事實，須依積極證據，苟積極證據不足為不利於被
    告事實之認定時，即應為有利於被告之認定，更不必有何有利之證據；認定犯罪
    事實所憑之證據，雖不以直接證據為限，間接證據亦包括在內，然而無論直接或
    間接證據，其為訴訟上之證明，須於通常一般之人均不致有所懷疑，而得確信為
    真實之程度者，始得據為有罪之認定，最高法院分別著有三十年上字第八一六號
    、七十六年台上字第四九八六號判例可資參照。
三、訊據被告甲○○堅決否認有何右揭違反商標法犯行，辯稱：口琴不是伊進口的，
    那些口琴不是乙○○向伊買的，因為伊之貨櫃有空位，伊順便讓乙○○之口琴一
    起進口，而且該批口琴亦非伊製造販賣等語。本件自訴人自訴意旨認被告甲○○
    涉犯商標法第六十二條第一款之仿冒商標罪嫌，無非以案外人乙○○於前開偵查
    案件中供述「巴特西亞」口琴是向被告甲○○經營之唐克樂器公司購買為其唯一
    論據。惟查：、訊據證人乙○○於原審八十八年十二月十六日調查時到庭證稱
    ：伊店內販售之「巴特西亞」口琴，是八十七年間向金輝購買五百打，金輝表示
    該口琴是向唐克公司進的，該口琴是大陸製造進口到臺灣；至於偵查中之所以證
    稱係向甲○○買的，係因金輝向伊表示甲○○是唐克公司的合夥人，才於右開偵
    查案中供稱是向甲○○購買，而金輝與甲○○到底是何關係，伊並不清楚，另伊
    於八十七年九月八日因同行間調貨之關係，有賣過二十打口琴給唐克公司，又伊
    販賣此種口琴已十幾年，根本不知有人註冊。另金輝有要伊將貨款三十二萬五千
    元匯入甲○○之唐克樂器公司再轉匯到大陸，該貨款不是甲○○要伊匯的；金輝
    到伊家談此生意，發票是唐克樂器公司開的，商標部分是金輝拿出巴特西亞口琴
    的目錄給伊看，該廠牌是江其發創造的，伊有問江其發，江其發同意伊使用等語
    （詳見原審卷第三十五頁至第三十八頁訊問筆錄）。則依乙○○上開證述以觀，
    本件乙○○所進之口琴，尚難認係向被告甲○○所購。再參諸被告甲○○提出之
    上海唐克公司出具內容為：「此次貨櫃中除貴公司（指唐克樂器公司）訂購的產
    品外，尚有空位，新美聲乙○○先生向本公司訂購之口琴共有五十箱五百打，另
    有一件事拜託你們，就是其貨款，陳先生會匯至貴公司新台幣三十二萬五千元，
    收到款後，請速速幫我匯入指定之帳號內，一切拜託！」、「本公司金輝先生予
    一九九八年五月間，接受台灣新美聲樂器企業社乙○○先生訂購口琴壹批，並由
    陳先生提供廠牌『巴特西亞ＢＵＴＡＲＳＡＩＡ』商標，由本公司委由口琴工廠
    製造，予一九九八年八月併臺灣唐克樂器股份有限公司貨櫃發貨，貨款新台幣參
    拾貳萬伍仟元，予八月十五日收訖」之函文影本二紙，以及臺中區中小企業銀行
    入戶電匯通知單、轉帳傳票、存摺明細影本以觀，足證本件乙○○所販賣之該「
    巴特西亞」口琴，係自行向大陸地區上海唐克公司之金輝先生購買至明。自無從
    認定與被告有關。、再按告訴人丙○○告訴證人乙○○所涉違反『巴特西亞Ｂ
    ＵＴＡＲＳＡＩＡ』商標一案，亦經臺灣臺中地方法院檢察署於八十九年四月二
    十一日以八十八年度偵字第二八○號案處分不起訴，並於八十九年七月二十五日
    確定，而其理由為「證人江其發到庭證稱：『巴特西亞ＢＵＴＡＲＳＡＩＡ商標
    係伊所作，然並未為商標之註冊，告訴人卻於八十年間未經伊同意擅自將巴特西
    亞ＢＵＴＡＲＳＡＩＡ商標申請註冊等語。‧‧‧』‧‧‧告訴人取得該系爭商
    標前該商標已於市面上販售多年，證人江其發亦證稱於七十八年起至八十三年止
    ，均與被告就『巴特西亞ＢＵＴＡＲＳＡＩＡ』之口琴有生意往來，顯見該商標
    已於市面上已使用多年，自八十年間告訴人取得系爭商標後，除告訴人以該商標
    販售『巴特西亞ＢＵＴＡＲＳＡＩＡ』口琴外，尚有證人江其發亦使用該系爭商
    標，告訴人既未明確告知唐克樂器股份有限公司其已取得商標專用權，自難以唐
    克樂器股份有限公司曾經銷告訴人商品一節，即認唐克樂器股份有限公司對於告
    訴人已取得系爭商標有認知‧‧‧市面上既有他人使用系爭商標，尚難僅以於被
    告倉庫內查獲扣案口琴，即遽予認係被告委託上海唐克樂器公司所製作‧‧‧」
    等語，有該不起訴處分書一份在卷可稽。又按被告甲○○經營之唐克樂器公司與
    販賣口琴予乙○○之上海唐克公司，二者之公司名稱固屬相同，惟並無何證據足
    資證明被告甲○○與上海唐克公司間有何關係，且亦無任何證據足資證明被告如
    何參與仿冒製造該「巴特西亞」口琴。自無從僅憑唐克樂器公司曾向上海唐克公
    司購買樂器，及乙○○將購買之「巴特西亞」口琴併唐克樂器公司之貨櫃送至臺
    灣，並將貨款經唐克樂器公司轉匯給上海唐克公司等情事，遽認被告甲○○有仿
    冒商標之犯行。
四、綜上所述，本件查無積極證據足資證明被告甲○○涉犯本件違反商標法犯行，原
    審諭知無罪並無不當，自訴人上訴意旨指摘原審不當，為無理由，應予駁回。
五、本件上訴人即自訴人經合法傳喚，無正當理由未於本院審判期日到庭，爰不待其
    陳述而逕為判決。
據上論斷，應依刑事訴訟法第三百六十四條、第三百三十一條第一項後段、第三百六
十八條，判決如主文。
中      華      民      國    八十九      年      八      月   三十一   日
                              臺灣高等法院臺中分院刑事第三庭
                                    審判長法  官  方  艤  駐
                                          法  官  劉  連  星
                                          法  官  胡  忠  文
右正本證明與原本無異。
不得上訴。
                                          書記官  粘  銘  環
中      華      民      國    八十九      年      八      月   三十一   日
                                                                        Ｋ


司法院資訊處製作；財團法人民間司法改革基金會備份。
